【裁判字號】    95,訴,437
【裁判日期】    950911
【裁判案由】    偽造有價證券等
【裁判全文】
臺灣臺中地方法院刑事判決               95年度訴字第437號
公  訴  人  臺灣臺中地方法院檢察署檢察官
被      告  乙○○
指定辯護人  本院公設辯護人  甲○○
上列被告因偽造有價證券等案件，經檢察官提起公訴（九十四年
度偵字第二０五五八號），本院判決如下：
    主    文
乙○○連續意圖供行使之用，而偽造有價證券，處有期徒刑年
貳月。偽造如附表所示（除編號二、八及十一所示支票外）之支
票拾壹紙，均沒收。
    犯罪事實
一、乙○○基於為自己不法所有之意圖，於民國九十四年七月間
    某日，趁其前妻丙○○上班之際，未經丙○○之授權同意，
    即擅自至丙○○位於臺中縣太平市○○街三八號四樓之租屋
    處，竊取丙○○向第七商業銀行（下稱第七商銀）申請取得
    ，置於屋內紙箱中如附表所示帳號及票號之空白支票共計十
    四紙。嗣丙○○下班返回住處後，發現上開支票不見，乃以
    電話詢問乙○○是否竊取支票，並向乙○○追討支票未果。
    詎乙○○為遂行其竊取上揭票據之目的，旋即先後於如附表
    「簽發支票之時間及地點」欄內所示之時、地，偽造如附表
    所示（除編號二、八及十一外）之發票日、金額，並盜用丙
    ○○之印章在如附表所示（除編號二、八及十一外）之支票
    十一紙上，而連續偽造如附表所示（除編號二、八及十一外
    ）支票十一紙之有價證券，繼之分別於如附表「支付支票之
    時、地及用途」欄內所示之時、地，交予該等收取支票者以
    為行使（除編號二、三、八、十一及十四外），足以生損害
    於丙○○及該等執票人。嗣因如附表編號九及十所示支票屆
    期即九十四年九月二十六日提示而遭退票後，經第七商銀通
    知丙○○處理，而丙○○於同日下午七時三十分許報警處理
    ，始循線獲悉上情。
二、案經丙○○訴由臺中縣警察局霧峰分局報請臺灣臺中地方法
    院檢察署檢察官偵查起訴。
    理    由
一、訊據被告乙○○固就其確有於上開時、地拿取告訴人丙○○
    所有如附表所示之支票，並於如附表所示時、地，簽發及交
    付如附表所示之支票予他人以為行使，而該等支票經執票人
    提示後確有如附表所示未予兌現者等情供承不諱；惟仍矢口
    否認有何公訴人所指之竊盜及偽造有價證券犯行，辯稱：其
    拿取告訴人所有如附表所示之支票，並自行簽發使用而交予
    他人，均經告訴人同意；又其自九十三年十月間持有及使用
    告訴人所有該帳號之支票時起，即經告訴人同意而刻製一枚
    印章蓋用在該帳號之支票上先行暫代印鑑章，因告訴人在付
    款銀行上班，告訴人向其表示若執票人提示支票時，其能將
    該等票款兌現，則必將代為另行補印鑑章，是其拿取如附表
    所示支票後，亦基於告訴人授權或前所為概括授權，而以該
    枚印章簽發如附表所示之支票，是該等簽發之支票上所蓋用
    之印章始與原印鑑章不符云云。經查：
（一）被告確有於上開時、地拿取告訴人所有如附表所示之支票
      ，並於如附表所示時、地，簽發及交付如附表所示之支票
      予他人以為行使（除如附表編號二、八及十一者尚無證據
      證明業已簽發及行使；另如附表編號三及十四者則未行使
      以外），而該等支票經執票人提示後確有如附表所示部分
      兌現及部分未予兌現者等情，業據被告於本院行準備程序
      及本院審理中供承不諱，核與告訴人丙○○於警詢、偵查
      及本院審理中就該等事實所為指述之情節均相符，復有證
      人即將上開住處借予告訴人居住之謝柏青於偵查中證稱：
      被告確有於上開時日至告訴人上開居所拿取物品等語，以
      及證人即如附表所示收取該等支票或予以提示之吳偉宏等
      人於警詢中證述詳實（詳見如附表提示時日欄所示執票人
      及附註事項欄內所載頁數），且有如附表所示支票之退票
      理由單、支票正本二紙及支票影本（詳見如附表附註事項
      欄內所載頁數）、丙○○之第七商銀開戶印鑑卡（詳見偵
      查案卷第二二頁）、第七商銀九十五年三月十四日七營業
      字第一三七八號函（詳見本院案卷第三十至三一頁）在卷
      足佐，可見被告上開部分之自白，核與事實相符，堪先認
      定。
（二）次者，被告雖以如附表所示支票乃係經告訴人丙○○同意
      而拿取使用云云置辯。惟觀諸告訴人數度於警詢、偵查及
      本院審理時指陳：「乙○○在我的支票失竊前，曾向我借
      空白支票，但我不要借他，他就自己到我住處竊取支票，
      我發現失竊後，就向乙○○詢問是否拿走我的支票，他告
      訴我說支票在他那裡，要我先借他用，但我不願意，我向
      他討失竊之支票，他都說過二天就要還我，並假借車子送
      修之理由一直未歸還。」（詳見警詢筆錄第五頁）、「乙
      ○○於九十四年九月份左右到我大智街三八號四樓租住處
      ，當時我在第七商銀大里分行上班，那房子是我朋友謝柏
      青所租，我跟他租個房間，當天是謝柏青讓他進去，他跟
      我朋友說是我叫他去拿東西，我房間沒上鎖，他在我房間
      紙箱內拿了整本剩餘的支票十幾張，我下班後，我朋友謝
      柏青跟我說我前夫乙○○有來，還說是我叫他來的，我發
      現不對，才上樓發現紙箱裡面的支票不見了。我打電話給
      乙○○問他是否拿了我的支票，他承認，說要跟我借。」
      （詳見偵查案卷第十五頁、第十六頁）及「（問：被告去
      妳住的地方把這張票拿走，妳有同意嗎？）他要跟我借，
      我不借他，他自己去拿走。（問：提示附件十一第36號的
      票予證人，問：這張九十四年七月十六日發票，這張是被
      告拿走的票，還是妳有同意他使用？）應該是有，我有同
      意他使用這張。（問：是否是第37號之後的空白支票才是
      被被告拿走的？）有可能。票給被告拿走後，我也知道票
      是被告拿走的，我請被告將票還我，他要我借他票，我說
      不要，他說下次才要還我，我有跟被告要票，他沒有還我
      ，這期間有人拿票提示，被告自己有存錢進去讓票過，但
      印鑑不符，因同事都知道我們之前的狀況，且帳戶裡面有
      錢，所以我同事就讓票過，但要我補印章。票遭被告拿走
      後，我有要他還我，我同事跟我說我要補印章時，我才知
      道有票進來，且票已經過了我才知道，因為我有補印章，
      所以我才會說是九月十日。我當天回去後，謝柏青跟我說
      被告有來，但他不知道被告來做什麼，他只知道被告有來
      。謝柏青收到傳票後有告訴我，他也忘記是哪一天，我跟
      他說我報案的時候講九月十日，所以他也講那個時間。」
      （詳見本院九十五年四月十九日審理筆錄）等語甚詳，復
      核與證人謝柏青於偵查中結證陳稱：「大智街三八號是我
      承租的透天厝，我在那裡成立臣逸設計公司，丙○○借住
      在該處四樓。大概在九十四年夏天，乙○○有到過大智路
      丙○○住處，因他們的孩子住院，丙○○請乙○○到大智
      街住處拿小孩子的衣服，所以乙○○就知道丙○○住處。
      （問：乙○○有無於九十四年九月間到該處拿丙○○的支
      票？）有，那天我不在，是我公司助理打電話給我說乙○
      ○一個人來說要拿東西，問我要不要給他上去，我就想之
      前丙○○都有叫他來拿東西了，應該沒關係，就答應讓他
      上去，至於乙○○拿了什麼東西，我就不知道。丙○○的
      房間應該沒上鎖，因為鎖之前就壞掉了。乙○○來過剛坐
      上車，我跟他打招呼，他說他來拿東西，那時丙○○不在
      場，但後來我打電話給丙○○說乙○○來過了，丙○○說
      怎麼會來，後來丙○○才告訴我說她的支票好像被乙○○
      來走了。」（詳見偵查案卷第二五頁、第二六頁）等情相
      符，可見告訴人對於被告究係何時至伊上開住處拿取幾張
      整本剩餘之支票等情，先後所述雖不甚一致，核非無疑；
      然對於被告乙○○確係未經伊同意，即擅自取走如附表所
      示支票而竊取之，伊事後則多次向被告索討上開支票等情
      ，則前後供述如一，堪認有據，洵屬可取。蓋依告訴人在
      銀行任職多年，對於票據責任自當十分瞭解，倘若告訴人
      確係事先知悉且同意被告至伊上開住處拿取該等支票使用
      ，豈有對於伊究係出借幾張支票與被告簽發使用，又被告
      所簽發之支票面額為何及該等支票所為何用等情，均全然
      不知之理，且焉有於聽聞證人謝柏青告知被告曾至伊上開
      住處並表示欲拿取物品時，隨即向謝柏青表示感到訝異，
      甚且於事後發現所有支票不見後，復向謝柏青表示伊懷疑
      支票可能遭被告取走之餘地。
（三）至於，告訴人前於警詢、偵查及本院審理時固指陳伊應係
      於九十四年九月十日或八月間某日，遭竊如附表所示支票
      （編號一、四及十三所示除外）及票號ＳＡ000000
      0號支票等情在卷，且證人謝柏青於偵查中亦證稱被告曾
      於九十四年九月十日至告訴人住處取物等情詳實。然查，
      告訴人於偵查中及本院審理時既曾陳稱：「被告是到我住
      處紙箱內拿了整本剩餘的支票十幾張。」（詳見偵查案卷
      第十五頁、第十六頁）及「（問：在你們離婚後還住在一
      起的期間，妳的票有無同意借被告使用？）還住在一起時
      有。他如果要跟我借我同意就會借他。通常都是用我事後
      補章的方式，偶爾也有我蓋好章給他，不過比較少，因為
      我的印章放在公司沒有帶回來，如果這種情形我就會叫被
      告先開，我再補章。（問：這情況的最後一張票是到幾月
      時？）應該是七月之前，七月左右。（問：提示第七商業
      銀行函覆之支票影本予證人，問：在票號第37號附件五部
      分，這張是九十四年九月一日發票的支票，這張妳有同意
      被告使用嗎？）這張也是包括在被告去我住的地方把票拿
      走後所開的，這張我有同意，因為我有補蓋章。（問：被
      告去妳住的地方把這張票拿走，妳有同意嗎？）他要跟我
      借，我不借他，他自己去拿走。（問：提示附件十一第36
      號的票予證人，問：這張九十四年七月十六日發票，這張
      是被告拿走的票，還是妳有同意他使用？）應該是有，我
      有同意他使用這張。（問：是否附表編號一所示票號ＳＡ
      0000000號之後的空白支票才是被被告拿走的？）
      有可能。（問：妳在報警時為何說九月十日？）我有跟被
      告要票，他沒有還我，這期間有人拿票提示，被告自己有
      存錢進去讓票過，但印鑑不符，因同事都知道我們之前的
      狀況，且帳戶內有錢，所以我同事就讓票過，但要我補印
      章。（問：妳補了幾張？）因為票遭被告拿走後，有三張
      票進來，有過票，我也有補印章，故我去報案時，就迴避
      掉這三張有補印章發生的時間，才說是九月十日。（問：
      妳是怕人家質疑妳票被偷還補印章才如此說的嗎？）票遭
      被告拿走後，我有要他還我，我同事跟我說我要補印章時
      ，我才知道有票進來，且票已經過了我才知道，因為我有
      補印章，所以我才會說是九月十日。（問：九月二十二日
      妳也有補蓋票號ＳＡ0000000號的票，去報警時為
      何沒有迴避掉這張？）我可能是忘記了，因為確切日期我
      沒有記。當天我回去後，謝柏青跟我說被告有來，但他不
      知道被告來做什麼，他只知道被告有來。謝柏青收到傳票
      後有告訴我，他也忘記是哪一天，我跟他說我報案時講九
      月十日，所以他也講那個時間。（問：妳報警的票號ＳＡ
      0000000號支票是否也是被告偷的？）這張應該不
      包含在內，事實上我沒有在記票號。（問：當初去報案時
      是根據什麼去報案的？）我是看支票簿的明細，看進來的
      票是幾號，沒有進來的票是幾號，只要是還沒有進來的票
      我都寫上去，票號ＳＡ0000000號的票應該不是被
      被告盜用的，因為差很多號，我也忘記這張票跑去哪裡，
      這張票也沒有進來。」等語詳實（詳見本院九十五年四月
      十九日審理筆錄），而被告亦自承伊係於九十四年七月間
      某日，至告訴人住處拿取告訴人所有整本剩餘支票使用等
      語在卷，復核與證人即執票人施崑錄於警詢時陳稱：我係
      於九十四年七月間向被告收取如附表編號七所示支票等語
      相符（詳見本院案卷第一一三頁至第一一五頁），且有如
      附表編號一、四及十三所示支票在卷足參，可見告訴人前
      所陳之票據失竊時間及票號，顯有因故迴避或疏漏誤記之
      情，而被告應係於九十四年七月間某日，竊取告訴人所有
      如附表所示之連號剩餘支票共計十四張，所竊支票則未包
      含票號ＳＡ0000000號支票無疑。
（四）再查，被告辯稱告訴人確曾授權及概括授權伊使用告訴人
      所有上開帳戶之支票等情，固據告訴人本院審理時證稱：
      「我的支票曾交給被告使用。以前與被告是夫妻時，他做
      生意要用，我就會把票放在他那邊讓他用，有時我會拿回
      來，他要用時，我借他一張或二張。印鑑章在我這裡，我
      告訴他先蓋另一顆章，票進來我再補章。（問：當時妳補
      蓋章那些票，是何人支付票款？）都是被告付的。（問：
      這些票他有說他要付票款，妳才去補蓋章的嗎？）是，他
      跟我說票借我，我不會讓票有問題。（問：妳有無曾經概
      括跟被告說，只要你有存錢進去，你拿去開的票我都同意
      你使用？）有。」等語詳實，並有票號ＳＡ000000
      0號至票號ＳＡ0000000號支票（詳見本院案卷第
      三二頁至第四七頁）在卷可參，堪認屬實。然而，被告辯
      稱伊亦經告訴人同意，始借取如附表所示支票簽發使用云
      云，則為告訴人所否認，並於本院審理時結證陳稱：「（
      問：到妳提出告訴時，妳與被告還住一起嗎？）沒有，至
      少分開一個月以上。（問：妳是九月提出告訴，至少在八
      月左右，就沒有住在一起了？）對。（問：在你們離婚後
      還住在一起的期間，妳的票有無同意借被告使用？）還住
      在一起時有。他如果要跟我借我同意就會借他。通常都是
      用我事後補章的方式，偶爾也有我蓋好章給他，不過這種
      情形比較少，因為我的印章放在公司沒有帶回來，如果這
      種情形我就會叫被告先開，我再補章。（問：這情況的最
      後一張票是到幾月時？）應該是七月之前，七月左右。我
      發現支票不見後，曾多次要求被告歸還該等支票。」等語
      詳實，已可見告訴人事先同意將於支票兌現後補蓋印鑑章
      之情形，當僅限九十四年七月之前所出借之支票，而被告
      事後未經告訴人同意即擅自竊取之支票者，事後縱有兌現
      並由告訴人補蓋印鑑章之情，然此既係支票兌現後補具完
      成相關手續所須，自不得據此推論該等支票兌現前即被告
      簽發及交付該等支票前，業經告訴人同意或概括授權簽發
      使用，而無礙於被告確有冒名簽發支票並行使等犯行之成
      立。蓋因告訴人若確曾同意被告使用上開支票，被告豈須
      以竊盜方式取得該等支票，且於尚未簽發使用而有任何支
      票退票紀錄前，復已屢遭告訴人催索歸還之情。
（五）另觀諸告訴人雖於本院審理時表示願意原諒被告，然猶仍
      結證堅稱：「票讓被告拿走後，我也知道票是被告拿走的
      ，我請被告將票還我，他要我借他票，我說不要，他說下
      次才要還我，我有跟被告要票，他沒有還我，這期間有人
      拿票提示，被告自己有存錢進去讓票過，但印鑑不符，因
      同事都知道我們之前的狀況，且帳戶裡面有錢，所以我同
      事就讓票過，但要我補印章。票遭被告拿走後，我有要他
      還我，我同事跟我說我要補印章時，我才知道有票進來，
      且票已經過了我才知道，因為我有補印章，所以我才會說
      遭竊日是九月十日。（問：為何妳票被偷了，還願意去幫
      他補那三張支票的印章？）因為我知道有票進來，都是三
      點半之後，我想既然被告有存錢，我也一定要去補蓋章，
      同事那邊票也都過了，只是因為我們是在銀行工作，同事
      內部間有這樣的默契，既然被告有存錢進來，我就去補章
      。（問：妳去補章之前，究竟有無同意他使用這幾張票？
      ）我沒有同意，我還是叫他將票還給我，我怕他開一開沒
      辦法處理，我一直叫他還我票。（問：妳叫被告還你票，
      有何證據？）我後來有一次去找被告，我看到只剩下票頭
      部分，我在被告皮包找到二張已經開好的票還沒有拿出去
      ，我有將這二張票拿回來，報案時有拿出一張，另一張仍
      在我這裡。（問：妳所申報遺失的票據，如果被告有把票
      款存入妳銀行帳戶，可以過票的話，妳是否會補蓋章？）
      會，我想票既然都過了，我就會補蓋章。（問：是九月二
      十日發票，妳九月二十二日補蓋章，這張妳事前有同意他
      使用嗎？）這張也是在被告拿去的票裡面，我沒有同意。
      （問：編號三七號支票，是否有同意被告使用？）這些都
      不是事前同意。（問：編號四十號是否有同意被告使用？
      ）我沒有事前同意。（問：剛才妳為何回答辯護人只要妳
      有補蓋章都是妳同意被告使用的？）因為有一些部分是我
      借給他的，這三張是被告有存錢有過票，我就補蓋章。（
      問：妳有無曾經概括跟被告說，只要你有存錢進去，你拿
      去開的票我都同意你使用？）有。（問：那妳為何還來告
      ？）因為被告把票拿走後，我是下班後才知道被告將票拿
      走，我怕被告沒有好好處理，我一直要把票拿回來，我基
      於以前的情分，我還是跟他講票還是拿來還我，被告本來
      也說要還，後來就是有過票，我一定要幫他補章。（問：
      編號三七號以後那些票，你有無跟被告表明叫他不要用？
      ）事實上我都不知道他有沒有用，當天知道我就跟被告說
      ，要他還回來。（問：妳跟被告說要將票還回來，他如何
      表示？）他叫我借他票，我說你還是還我比較保險。編號
      三九號及五０號這二張票是妳找回來的？）是的。（問：
      除了上開二張票外，被告有無說其餘票到哪裡去？）他沒
      有跟我說。」等語在卷，復核與其迭次於警詢及偵查時所
      指情節相符，並有如附表編號三及十四所示之支票正本存
      卷足佐（附於警詢卷最後一頁及本院證物袋），又佐以告
      訴人與被告原為親密之夫妻關係，且告訴人至本院作證之
      始，業已明白表示願意原諒被告，亦即告訴人乃於無故意
      誣陷被告可能之情況下，猶仍證稱上情，益見告訴人上開
      所指，洵屬可信，而告訴人前雖曾授權或概括授權被告使
      用伊所有上開帳戶之支票，然不僅自始均未同意出借如附
      表所示支票，而無任何授權或概括授權簽發該等支票之情
      ，且縱認告訴人卻確曾概括授權被告簽發該帳戶支票，此
      概括授權之意思表示，亦經告訴人發現支票失竊後，旋即
      多次向被告要求歸還如附表所示支票之際，已另為終止概
      括授權而不得再行簽發之表示，而被告乃詳知其簽發及使
      用如附表所示支票，均未經告訴人事先授權或概括授權，
      復仍擅自簽發使用，甚為明確。況且，觀諸告訴人於警詢
      時陳稱伊曾於九十四年九月二十三日取回如附表編號三及
      十四所示，業經被告填具面額共計三十萬元之支票二紙等
      情，既為被告所是認，且有如附表所示該等支票在卷足證
      ；而如附表編號一、四及十三所示支票之提示兌現日期均
      在九十四年九月二十三日前，亦即告訴人所有上開支票遭
      被告取走後，至九十四年九月二十三日止，業已兌現共計
      八十餘萬元之票款，尚無任何退票紀錄等情，另據被告及
      告訴人陳稱詳實，復有如附表所示支票在卷足參，則倘若
      告訴人確有同意被告使用該等支票，何以於九十四年九月
      二十三日另行取回業經被告填載完成而將使用之如附表編
      號三及十四所示支票。基上，益徵告訴人指陳伊自始未出
      借及同意被告簽發該等支票，且曾多次向被告催討歸還支
      票事宜，表示不同意被告使用該等支票等語，堪可採信。
（六）至被告辯稱伊蓋用於如附表所示支票上之印章一枚，乃係
      伊於九十三年間使用告訴人所有支票帳戶之初，即經告訴
      人同意而委由刻印店刻製等語，既核與告訴人於本院審理
      時證稱：「（問：妳有將支票原印鑑章交給被告使用嗎？
      ）很少，我都是我有票借他放在他那邊，印章都在我這邊
      ，我告訴他先蓋另一顆章，因我在銀行上班，票進來時我
      再補章，曾有過這樣的情形。（問：提示第七商業銀行函
      覆資料予證人，問：妳所謂另一顆印章，是否是支票上面
      被劃掉那顆章？）對。（問：這顆章是妳同意他刻的？）
      對。（問：妳所說被告原來蓋在支票上的章，妳有無授權
      被告去刻？）有，我有叫他隨便去刻一個。（問：妳何時
      同意被告去刻上開印章？）很久以前。（問：在檢察官問
      妳的時候，妳為何說印章是他自己刻的？）印章確實是被
      告自己去刻的沒有錯，我跟他講說可以自己去刻印章是很
      多年前，那時我們還是夫妻。（問：妳說很久以前同意被
      告去刻章，目前蓋在支票上面被劃掉的那個章妳是否有同
      意被告去刻？）我在檢察官那邊所講的，是因為我沒有將
      在很多年前我有同意這件事情講出來。」等情相符，且有
      如附表所示支票及票號ＳＡ0000000號至票號ＳＡ
      0000000號支票足資比對（詳見附表所示備註欄頁
      數及本院案卷第三二頁至第四七頁），則被告辯稱蓋用於
      如附表所示支票上之印章一枚，並非伊所偽刻等語，即屬
      有據，堪可採信，是被告乃係未經授權而盜用該枚印章於
      如附表所示支票上，甚為明確。
（七）另查，被告固亦自承其曾簽發及交付如附表編號二、八及
      十一所示支票予他人以為行使，事後則因其先行付款而取
      回該等支票，是該等支票之原執票人始未向金融機構提示
      該等支票等情在卷；惟被告既未供明該等支票之面額、發
      票日等絕對應記載事項究為何，又係如何交予何人以為行
      使等情，已堪見被告前所為該等自白，核非無疑。況查，
      經本院向第七商銀函詢之結果，該等票據號碼及該面額之
      支票未曾提示交換，且欠缺兌現或退票紀錄等情，亦有第
      七商銀九十五年四月二十六日七營業字第二四八七號及九
      十五年七月十八日七營業字第四三一一號函（詳見本院案
      卷第七七頁及第一七一頁）存卷足佐，則參以被告復陳稱
      該等支票業已撕毀丟棄等語（詳見本院準備程序筆錄，詳
      見本院案卷第十五頁），以及該等支票並未扣案等情，當
      認此部分尚屬無證據足認被告所為之自白確與事實相符，
      非得遽為認定被告另有偽造完成如附表編號二、八及十一
      所示支票，並予交付他人以行使之不利證據，附此說明。
      綜上可知，被告以前揭情詞置辯，顯非有據，無可憑採。
      本案事證已臻明確，被告之犯行，洵堪認定。
二、被告先後盜用丙○○所有之印章一枚在如附表所示支票（其
    中編號二、八及十一所示支票除外）之發票人欄內以偽造上
    揭支票十一紙之有價證券，繼之交予如附表所示之杜鴻億等
    人以為行使，自足以生損害於丙○○及該等執票人。核被告
    所為，係犯刑法第三百二十條第一項之竊盜罪及同法第二百
    零一條第一項之偽造有價證券罪（僅指如附表所示支票十一
    紙部分，另附表編號二、八及十一所示支票除外）。被告先
    後盜用丙○○之印章一枚在如附表所示支票十一紙（即附表
    編號二、八及十一所示支票除外）上，其盜用印章之行為，
    應為偽造有價證券之部分行為，均不另論罪。被告偽造如附
    表所示支票九紙後（即附表編號二、三、八、十一及十四所
    示支票除外），復持以行使，其行使行為吸收於偽造行為之
    中，亦均不另論罪。按刑法第二條第一項所稱之法律，係指
    刑罰所依存的整體法律狀態，故法律有變更應指足以影響行
    為的可罰性與法律效果的法令因修正或廢止而有所變更而言
    。所以刑法法律變更概念，應界定在法律規定的改變，足以
    影響刑罰權判斷者而言，刑法總則的變更，自然會影響到個
    別犯罪的成立，乃至於法律效果的結構，自屬法律變更，應
    為新舊法之比較。而刑法修正之後，原屬牽連犯及連續犯之
    數個犯罪行為，依新法應數罪併罰，比較修正前之規定，可
    依裁判上一罪論處，顯然修正前之規定有利於被告，如仍依
    修正後之規定，對於被告極為不利，從而，解釋上對於刑法
    第二條之解釋，應包括此種影響罪刑加重之規定。查本件被
    告行為後，刑法第五十六條關於連續犯之規定業已刪除，是
    被告犯罪後法律已有變更，經比較新舊法結果，以被告行為
    時之規定較有利於被告，新法之規定對於被告並無較為有利
    之情形，自應依刑法第二條第一項前段規定，適用修正施行
    前之刑法第五十六條規定，是被告所為先後十一次偽造有價
    證券之犯行，時間緊接，犯罪構成要件復相同，顯係基於概
    括犯意為之，為連續犯，爰依修正前刑法第五十六條之規定
    以一罪論，並加重其刑。另被告行為後，刑法第五十五條關
    於牽連犯之規定亦已刪除，是被告犯罪後法律已有變更，經
    比較新舊法結果，以被告行為時之規定較有利於被告，新法
    之規定對於被告並無較為有利之情形，自應依刑法第二條第
    一項前段規定，適用修正施行前之刑法第五十五條規定，是
    本件被告所犯上開二罪間，有方法、目的之牽連關係，為牽
    連犯，應依修正前刑法第五十五條規定從一重之偽造有價證
    券罪處斷。至公訴人雖未就被告亦有竊取如附表編號一、四
    、十三所示支票三紙，以及偽造如附表編號一、三、四、十
    三所示支票四紙之有價證券，以及行使如附表編號一、四、
    十三所示支票三紙之有價證券等犯行予以起訴，然此等部分
    與公訴人已起訴經論罪之犯罪事實，既具有實質上一罪及牽
    連犯、連續犯之裁判上一罪關係，自為起訴效力所及，本院
    當應併予審究。爰審酌被告犯罪之動機、目的、手段，其偽
    造支票之面額不斐，所生損害非淺，且尚有部分款項迄未償
    付予被害人，又被告犯罪後猶仍矯飾犯行，然被害人丙○○
    業已當庭表示願意原諒被告，及其犯罪後之態度不佳等一切
    情狀，量處如主文所示之刑，以示懲儆。偽造如附表所示（
    編號二、八及十一所示支票除外）之支票十一紙，均係偽造
    之有價證券，應依刑法第二百零五條規定諭知沒收；至盜用
    「丙○○」之印章在該等支票十一紙上，則因該等支票均已
    沒收，且亦非偽造，是爰不另為沒收之諭知，併此敘明。另
    公訴人雖認被告亦有偽造「丙○○」之印章一枚及竊取票號
    ＳＡ0000000號支票一紙之犯行云云，惟此部分均尚
    無證據認定被告犯罪，既如前述，原均應為無罪之判決，然
    因公訴人認此部分與已起訴經論罪之犯罪事實，具有吸收關
    係或牽連犯之裁判上一罪關係，是不另為無罪之諭知，附此
    說明。
據上論斷，應依刑事訴訟法第二百九十九條第一項前段，刑法第
二條第一項前段、修正前刑法第五十六條、第三百二十條第一項
、第二百零一條第一項、修正前刑法第五十五條、第二百零五條
，罰金罰鍰提高標準條例第一條前段，判決如主文。
中    華    民    國    95    年    9     月    11    日
              刑事第一庭  審判長法  官   李平勳
                                法  官   羅智文
                                法  官   許惠瑜
以上正本證明與原本無異。
如不服本判決，應於判決送達後十日內向本院提出上訴狀（應附
繕本），上訴於臺灣高等法院臺中分院。
                                書記官   朱良燦
中    華    民    國    95    年    9     月    11    日
附錄本判決論罪科刑之法條：
刑法第二百零一條第一項
意圖供行使之用，而偽造、變造公債票、公司股票或其他有價證
券者，處三年以上十年以下有期徒刑，得併科三千元以下罰金。
第三百二十條第一項
意圖為自己或第三人不法之所有，而竊取他人之動產者，為竊盜
罪，處五年以下有期徒刑、拘役或五百元以下罰金。
附表：
以下支票之發票人均為丙○○、帳號0000000號、付款人均為第
七商銀。
┌──┬───┬─────┬─────┬─────┬─────┬────┐
│編號│票據號│發票日、金│簽發支票之│交付支票之│提示時日  │附註事項│
│    │碼    │額        │時間及地點│時地及用途│及提示人  │偽造印文│
├──┼───┼─────┼─────┼─────┼─────┼────┤
│1   │SA0492│94.9.1    │94.7月中旬│94.7月中旬│94.9.5、由│業經行使│
│    │337   │55萬元    │某日下午，│某日下午，│杜鴻億提示│並已兌現│
│    │      │          │在臺中市某│在臺中市向│。        │（詳見本│
│    │      │          │處車上或臺│上路與英才│          │院案卷第│
│    │      │          │中市○○路○路交岔口交│          │34.35頁 │
│    │      │          │122巷25號 │予杜鴻億用│          │）      │
│    │      │          │之被告住處│以償還欠款│          │        │
├──┼───┼─────┼─────┼─────┼─────┼────┤
│2   │SA0492│不詳      │不詳      │不詳      │          │未提示  │
│    │338   │          │          │          │          │（詳見本│
│    │      │          │          │          │          │院案卷第│
│    │      │          │          │          │          │77頁函）│
├──┼───┼─────┼─────┼─────┼─────┼────┤
│3   │SA0492│94.7.30   │94.7月間取│尚未行使。│          │由丙○○│
│    │339   │20萬元    │得支票後之│          │          │取回持有│
│    │      │          │某時，地點│          │          │（附於本│
│    │      │          │同編號1   │          │          │院案卷）│
│    │      │          │          │          │          │未提示。│
├──┼───┼─────┼─────┼─────┼─────┼────┤
│4   │SA0492│94.9.10   │94.8.10左 │94.8.10， │94.9.12、 │業經行使│
│    │340   │10萬元    │右，地點同│在南投縣南│由林家豪提│並已兌現│
│    │      │          │編號1     │投市市區某│示。      │（詳見本│
│    │      │          │          │址交予林家│          │院案卷第│
│    │      │          │          │豪用以償還│          │42.43頁 │
│    │      │          │          │欠款。    │          │）      │
├──┼───┼─────┼─────┼─────┼─────┼────┤
│5   │SA0492│94.9.30   │94.8.30左 │94.8月左右│94.9.30、 │業經行使│
│    │341   │10萬元    │右，地點同│，在臺中縣│吳偉宏再交│，然未兌│
│    │      │          │編號1     │太平市某址│予吳浩宏交│現。（詳│
│    │      │          │          │，交予吳偉│予廖慶松，│見本院案│
│    │      │          │          │宏用以調現│向彰化銀行│卷第92～│
│    │      │          │          │。        │南投分行提│97頁）。│
│    │      │          │          │          │示。      │        │
├──┼───┼─────┼─────┼─────┼─────┼────┤
│6   │SA0492│94.10.30  │94.9月底左│94.10月初 │94.10.31、│業經行使│
│    │342   │10萬元    │右，地點同│，在南投市│由吳文達交│，然未兌│
│    │      │          │編號1     │中興路837 │予徐明宗，│現。（詳│
│    │      │          │          │號，交予吳│向臺中郵局│見本院案│
│    │      │          │          │文達用以調│提示。    │卷第102 │
│    │      │          │          │現。      │          │～105頁 │
│    │      │          │          │          │          │）。    │
├──┼───┼─────┼─────┼─────┼─────┼────┤
│7   │SA0492│94.9.28   │94.7月某日│94.7月某日│94.9.28、 │業經行使│
│    │343   │23萬六千元│，地點同編│，在臺中縣│由施崑錄向│，然未兌│
│    │      │          │號1       │大雅鄉中清│臺中商銀營│現。（詳│
│    │      │          │          │南路37巷3 │業部提示。│見本院案│
│    │      │          │          │號7樓，交 │          │卷第113 │
│    │      │          │          │予施崑錄用│          │～115頁 │
│    │      │          │          │以調現。  │          │）。    │
├──┼───┼─────┼─────┼─────┼─────┼────┤
│8   │SA0492│不詳      │不詳      │不詳      │          │未提示  │
│    │344   │          │          │          │          │        │
├──┼───┼─────┼─────┼─────┼─────┼────┤
│9   │SA0492│94.9.24   │94.8.22左 │94.8.24前 │94.9.26、 │業經行使│
│    │345   │10萬元    │右，地點同│1.2天，在 │由黃柏強向│，然未兌│
│    │      │          │編號1     │臺中市大墩│華南銀行臺│現。（詳│
│    │      │          │          │六街某址，│中港路分行│見本院案│
│    │      │          │          │交予黃柏強│提示      │卷第138 │
│    │      │          │          │用以還款。│          │～140頁 │
│    │      │          │          │          │          │）      │
├──┼───┼─────┼─────┼─────┼─────┼────┤
│10  │SA0492│94.9.25   │94.8.25左 │94.9.18日 │94.9.26、 │業經行使│
│    │346   │50萬元    │右，地點同│，在臺中縣│由李肇鴻向│，然未兌│
│    │      │          │編號1     │潭子鄉雅潭│第七商銀沙│現。（詳│
│    │      │          │          │路272號， │鹿分行提示│見本院案│
│    │      │          │          │予李肇鴻用│          │卷第141 │
│    │      │          │          │以還款。  │          │～144頁 │
│    │      │          │          │          │          │）      │
├──┼───┼─────┼─────┼─────┼─────┼────┤
│11  │SA0492│不詳      │不詳      │不詳      │          │未提示  │
│    │347   │          │          │          │          │        │
├──┼───┼─────┼─────┼─────┼─────┼────┤
│12  │SA0492│94.10.5   │94.9.5左右│94.9.20或 │94.10.5、 │業經行使│
│    │348   │30萬8千元 │，地點同編│21，在臺中│由吳美娟交│，然未兌│
│    │      │（起訴書誤│號1       │市○○○路│予閻志平向│現。（詳│
│    │      │載為38萬元│          │2段64之4號│國泰世華銀│見本院案│
│    │      │）        │          │，交予吳美│行提示。  │卷第119 │
│    │      │          │          │娟用以支付│          │～123頁 │
│    │      │          │          │金錢豹酒店│          │）      │
│    │      │          │          │消費款。  │          │        │
├──┼───┼─────┼─────┼─────┼─────┼────┤
│13  │SA0492│94.9.20   │94.8.20左 │94.8.20左 │94.9.22、 │業經行使│
│    │349   │20萬4千元 │右，地點同│右，在臺中│由鄭淑娟提│並已兌現│
│    │      │          │編號1     │市市○路與│示、其他不│（詳見本│
│    │      │          │          │文心路交岔│詳。      │院案卷第│
│    │      │          │          │口交予鄭淑│          │32.33頁 │
│    │      │          │          │娟用以償還│          │）      │
│    │      │          │          │欠款。    │          │        │
├──┼───┼─────┼─────┼─────┼─────┼────┤
│14  │SA0492│94.9.24   │94.8.22左 │尚未行使  │          │由丙○○│
│    │350   │10萬元    │右，地點同│          │          │取回持有│
│    │      │          │編號1     │          │          │。（詳見│
│    │      │          │          │          │          │警詢案卷│
│    │      │          │          │          │          │第9頁） │
└──┴───┴─────┴─────┴─────┴─────┴────┘


司法院資訊處製作；財團法人民間司法改革基金會備份。
